臺灣高等法院刑事判決　　　　　　　　　　　　　九十三年度上訴字第一六七○號
　　上　訴　人
　　即　被　告　甲○○
右上訴人因毒品危害防制條例案件，不服臺灣士林地方法院九十三年度訴字第一四一
號，中華民國九十三年四月二十日第一審判決（起訴案號：臺灣士林地方法院檢察署
九十三年度毒偵緝字第一六號，併辦案號：臺灣士林地方法院檢察署九十三年度毒偵
字第四七四號），提起上訴，本院判決如左：
    主  文
原判決撤銷。
甲○○連續施用第一級毒品，處有期徒刑捌月，扣案之第一級毒品海洛因貳包（淨重
零點柒參公克）、鑑定報告編號一○四六之三殘渣袋壹包內所含之海洛因殘渣（量微
無法秤重）沒收銷燬之；海洛因分裝袋壹個、注射針筒壹支、鏟管壹支及止血橡皮條
壹條均沒收；又連續施用第二級毒品，處有期徒刑陸月，扣案之第二級毒品安非他命
壹包（淨重肆點肆捌公克）、殘渣袋參包（包括鑑定報告編號一○四六之三）中所含
之安非他命殘渣（量微無法秤重）沒收銷燬之。應執行有期徒刑壹年，扣案之第一級
毒品海洛因貳包（淨重零點柒參公克）、第二級毒品安非他命壹包（淨重肆點肆捌公
克）、殘渣袋參包（包括鑑定報告編號一○四六之三）中所含之海洛因及安非他命殘
渣（量微無法秤重）均沒收銷燬之；海洛因分裝袋壹個、注射針筒壹支、鏟管壹支及
止血橡皮條壹條均沒收。
    事  實
一、甲○○前於民國九十年間，因施用第二級毒品安非他命案件，依臺灣士林地方法
    院九十年度毒聲字第三八○號裁定送勒戒處所觀察、勒戒後，認無繼續施用毒品
    之傾向，經臺灣士林地方法院檢察署檢察官於九十年七月十六日以九十年度毒偵
    字第二一四號為不起訴處分確定。詎甲○○於不起訴處分後五年內，復基於施用
    第一級毒品海洛因之概括犯意，自九十一年九月初某日起至九十三年一月二十六
    日下午二時許採尿前回溯二十六小時內某時，在臺北市○○區○○街五十一號五
    樓頂樓、臺北縣淡水鎮○○路○段一八五號二樓等地，以將海洛因加入礦泉水後
    以針筒注射之方式，連續多次施用第一級毒品海洛因；另基於施用第二級毒品安
    非他命之概括犯意，自九十一年九月二十五日起至九十三年一月二十六日下午二
    時許採尿前回溯九十六小時內某時，在臺北市○○區○○街五十一號五樓等地，
    連續多次施用第二級毒品安非他命。嗣於九十一年九月二十六日下午三時三十分
    許，在臺北市○○區○○街五十一號五樓頂樓，為警查獲，並扣得甲○○所持有
    之海洛因二包（合計淨重零點七三公克）、安非他命一包（驗餘淨重四點四八公
    克）、殘渣袋三個（均含有安非他命殘渣，其中編號為一○四六之三號之一包併
    含有海洛因殘渣，量微無法秤重）；復於九十一年十一月八日凌晨二時三十分許
    ，在臺北縣淡水鎮○○路○段一八五號二樓為警查獲，並扣得甲○○所有供其施
    用海洛因之分裝袋一個、注射針筒一支、鏟管一支及止血橡皮條一條。嗣因逃匿
    為臺灣士林地方法院檢察署通緝，而於九十三年一月二十六日上午十時四十分許
    ，在台北縣淡水鎮○○路○段與興仁路口為警緝獲，經警方於九十三年一月二十
    六日下午二時許採尿送驗，均呈第一級毒品海洛因代謝後之嗎啡陽性反應及第二
    級毒品安非他命之陽性反應。經依臺灣士林地方法院以九十二年度毒聲字第五三
    八號裁定，送勒戒處所觀察、勒戒後，認有繼續施用毒品之傾向。
二、案經臺北市政府警察局、臺北市政府警察局士林分局分別報請臺灣士林地方法院
    檢察署檢察官偵查起訴，臺灣士林地方法院於準備程序進行中，甲○○就被訴事
    實為有罪之陳述，經告知簡式審判程序之旨，並聽取各當事人之意見後，裁定進
    行簡式審判程序。暨由台北縣政府警察局淡水分局報請臺灣士林地方法院檢察署
    檢察官移送本院合併審理。
    理  由
一、被告甲○○經本院合法傳喚無正當理由未到庭，惟其就原起訴之施用第一級毒品
    海洛因、第二級毒品安非他命之犯實事實，迭據被告於警詢及原審審理時坦承不
    諱，且被告於九十一年九月二十六日為警查獲後經採集尿液送鑑定所驗結果，呈
    第一級毒品海洛因代謝後之嗎啡陽性反應及第二級毒品安非他命之陽性反應；於
    九十一年十一月八日為警查獲後所採之尿液檢驗結果，呈第一級毒品海洛因代謝
    後之嗎啡反應，依序有台灣尖端先進生技醫藥股份有限公司濫用藥物檢驗中心於
    九十一年十月十六日、國防部憲兵司令部刑事鑑識中心於九十二年三月十三日及
    台北市立療養院於九十一年十一月十四日所出具之濫用藥物檢驗報告、鑑驗通知
    書、檢驗報告書附卷可稽，雖台北市立療養院於九十一年十月三日所出具之檢驗
    報告書（九十一年九月二十六日採尿），載明安非他命呈陰性反應，惟該次檢驗
    係採酵素免疫學分析法、薄層層析法，較為粗糙，從而檢測結果之可信度較低，
    而台灣尖端先進生技醫藥股份有限公司濫用藥物檢驗中心對尿液檢體係先以酵素
    免疫分析法作初步檢驗，呈陽性反應時再以氣相層析質譜儀分析法作確認，其檢
    驗方式甚為精確嚴謹，並無誤判之虞，是其檢驗結果自屬可信，相較之下，自以
    台灣尖端先進生技醫藥股份有限公司濫用藥物檢驗中心之檢驗結果可採，是台北
    市立療養院煙毒尿液檢驗報告書尚難執為有利被告之認定，此外復有海洛因二包
    （經檢驗結果，均含第一級毒品海洛因，淨重○‧七三公克、包裝重○‧三九公
    克，此有法務部調查局九十二年一月二十日之鑑定通知書可佐）、透明晶體安非
    他命一包（經檢驗結果，含安非他命成份，驗餘重四‧四八公克、殘渣袋三包〔
    均驗出安非他命殘渣，另其中一包，編號一○四六之三，併檢出海洛因殘渣〕，
    亦有台北市政府警察局九十一年十二月二十七日北市鑑毒字第一○四六號鑑驗通
    知書可佐）、被告所有供施用海洛因所用之分裝袋壹包、注射針筒壹支、鏟管壹
    支及止血橡皮條壹條扣案可佐，被告自白之犯罪事實核與事實相符，自堪採信，
    被告起訴書所指施用第一級毒品及第二級毒品犯行，其事證已明；至被告九十一
    年十一月八日以後施用第一級毒品海洛因及九十一年九月二十五日以後施用第二
    級毒品安非他命之部分（即併辦部分），雖被告經本院合法傳喚無正當理由未到
    庭，惟被告於警詢時供承確有施用第一級毒品海洛因，且被告於九十三年一月二
    十六日下午二時許為警緝獲後所採之尿液檢驗結果，呈第一級毒品海洛因代謝後
    之嗎啡陽性反應及第二級毒品安非他命之陽性反應，有臺灣檢驗科技股份有限公
    司於九十三年二月六日所出具濫用藥物尿液檢驗報告書一紙附卷可稽，而該鑑定
    報告係以氣相層析質譜儀法為確認，足以排除偽陽性之反應，且被告檢驗之安非
    他命之閾值為八千九百三十七（安非他命陽性閾值為一千），海洛因代謝後之嗎
    啡閾值為一萬七千六百四十八（嗎啡陽性閾值為一千），均高達陽性閾值八倍至
    十餘倍之譜，復參諸「安非他命經口服投與人體後，約百分之七十，於二十四小
    時內自尿中排出，正常情況下，四十八小時後，尿中濃度可降低至幾乎測不到，
    而其施用時間距採集時間最長不會超過四日」、「海洛因經施用後，百分之八十
    之代謝物於二十四小時內自尿中排出，因此採尿檢驗，應於二十四小時內進行為
    宜，‧‧‧依國外之研究文獻報導，施打六毫克後以ＥＭＩＴ與ＧＣ／ＭＳ檢驗
    ，其平均檢出時限分別為約二十二小時及二十六小時」，亦經行政院衛生署藥物
    食品檢驗局於八十一年二月八日以藥檢壹字第一一五六號函、藥檢壹字第號
    八一○九二○六號函及行政院衛生署藥物食品檢驗局八十四年三月一日藥檢壹字
    第八四○○九五○號函敘在卷，足徵被告於起訴後之九十三年一月二十六日下午
    二時許採尿前回溯二十六小時內某時確有施用第一級毒品海洛因，及於九十三年
    一月二十六日下午二時許採尿前回溯九十六小時內某時，確有施用第二級毒品安
    非他命，被告此部分起訴後之施用第一級毒品、第二級毒品犯行，其事證亦明。
    又被告有如事實欄所載之因施用毒品案件，經觀察勒戒，而為檢察官處分不起訴
    ，復因施用毒品案件，經觀察勒戒，認有繼續施用毒品傾向，此有上開刑案不起
    訴處分書、裁定書、臺灣士林看守所九十三年二月十一日士所衛字第○九三六一
    ○○○八一號函所附之有無繼續施用毒品傾向證明書及有無繼續施用毒品傾向評
    估標準紀錄表、本院被告全國前案紀錄表等件附卷足憑。被告於五年內二犯施用
    第一級毒品、第二級毒品之犯行，並有繼續施用之傾向，其事證明確，堪以認定
    。
二、核被告所為，係犯修正後毒品危害防制條例第十條第一項之施用第一級毒品罪及
    同條第二項之施用第二級毒品罪（按毒品危害防制條例業於九十二年六月六日三
    讀修正，於九十二年七月九日經總統華總一義字第○九二○○一二一九三○號令
    公布修正全文，並自九十三年一月九日施行，然被告施用第一級毒品及第二級毒
    品安非他命之犯行均跨越於新舊兩法時期，應認係在新法時期犯罪而適用新法處
    罰，不發生刑法第二條第一項之新舊法比較適用問題，以下之毒品危害防制條例
    均係指修正後之毒品危害防制條例而言，併此敘明），其施用前之持有第一級毒
    品海洛因、第二級毒品安非他命之低度行為應為施用之高度行為所吸收，均不另
    論罪。被告先後多次施用第一級毒品海洛因、第二級毒品安非他命犯行，時間緊
    接，所犯構成要件相同，顯係基於概括犯意為之，各為連續犯，應依刑法第五十
    六條規定，各論以施用第一級毒品罪及施用第二級毒品罪一罪，並均加重其刑。
    被告所犯前開施用第一級毒品罪及施用第二級毒品罪，其犯意各別，行為互殊，
    應分論併罰之。又被告於九十一年十一月八日以後施用第一級毒品海洛因之犯行
    ，及於九十一年九月二十五日以後施用第二級毒品安非他命之犯行，雖未據起訴
    ，惟此未據起訴部分核與已起訴之部分有連續犯之裁判上一罪關係，本院自得併
    予審理，併此敘明。
三、原審認被告犯罪事證明確，予以論罪科刑，固非無見，惟原判決未及就與本件起
    訴之施用第一級毒品及第二級毒品有連續犯之裁判上一罪關係之檢察官併辦意旨
    所指被告於九十一年十一月八日以後施用第一級毒品海洛因，及九十一年九月二
    十五日以後施用第二級毒品安非他命之犯行予以審酌，尚有可議。被告未具理由
    提起上訴，指摘原判決不當，雖無理由，然原判決既有前開可議之處，仍屬無可
    維持，自應由本院將原判決撤銷改判。爰審酌被告因施用毒品，經送觀察勒戒，
    猶不知戒除，又連續再犯同罪質之施用毒品犯行，顯見其受毒品之戕害已深，並
    對社會治安形成隱憂，及其施用毒品期間之久暫及次數、被告犯罪坦承犯行，態
    度尚佳等一切犯罪情狀，分別量處如主文第二項所示之刑，並定其應執行之刑，
    以示懲儆。至扣案第一級毒品海洛因貳包（淨重零點柒參公克）、第二級毒品安
    非他命壹包（淨重肆點肆捌公克），係查獲之毒品，不問屬於犯人與否，應依毒
    品危害防制條例第十八條第一項前段之規定分別在其施用第一級毒品及第二級毒
    品項下宣告沒收銷燬之。而查獲之殘渣袋三包中所含之海洛因、安非他命殘渣，
    係查獲之毒品，不問屬於犯人與否，亦應依上開規定沒收銷燬之。另扣案針筒一
    支、海洛因分裝袋一個、鏟管一支、止血橡皮條一條（檢察署九十一年度保管字
    第三四七九號扣押物品清單所載），係供被告施用第一級毒品所用之物，且為被
    告所有，業據被告供明，爰依刑法第三十八條第一項第二款之規定在其施用第一
    級毒品項下宣告沒收。再扣案之注射針筒二十支、上開殘渣袋之袋子三只、安非
    他命吸食器一個、塑膠吸管十二支等物係曾瑞賢所有，非被告所有，即不得為沒
    收之諭知，併此敘明。
四、被告甲○○經合法傳喚，無正當理由不到庭，爰不待其陳述，逕行判決。
據上論斷，應依刑事訴訟法第三百六十九條第一項前段、第三百七十一條、第三百六
十四條、第二百九十九條第一項前段，毒品危害防制條例第十條第一項、第二項、第
十八條第一項前段，刑法第十一條前段、第五十六條、第五十一條第五款、第三十八
條第一項第二款，判決如主文。
本案經檢察官呂光華到庭執行職務。
中　　　華　　　民　　　國　　九十三　　年　　　七　　　月　　二十一　　日
                              臺灣高等法院刑事第二十四庭
                                  審判長法  官　陳  貽  男
                                        法  官  陳  憲  裕
                                        法  官  徐  世  禎
右正本證明與原本無異。
施用第一級毒品部分如不服本判決，應於收受送達後十日內向本院提出上訴書狀，其
未敘述上訴之理由者並得於提起上訴後十日內向本院補提理由書（均須按他造當事人
之人數附繕本）。
施用第二級毒品部分不得上訴。
                                        書記官  陳  玲  憶
中　　　華　　　民　　　國　　九十三　　年　　　七　　　月　　二十一　　日
附錄論罪科刑依據之法條：
毒品危害防制條例第十條
　施用第一級毒品者，處六月以上五年以下有期徒刑。
　施用第二級毒品者，處三年以下有期徒刑。
